【裁判字號】    99,簡抗,7
【裁判日期】    991119
【裁判案由】    商業會計法等
【裁判全文】
臺灣桃園地方法院刑事裁定               99年度簡抗字第7號
抗  告  人
即  被  告  甲○○
上列抗告人即被告因商業會計法等案件，不服本院於民國99年10
月11日98年度桃簡字第291 號駁回上訴之裁定，提起抗告，本院
合議庭裁定如下：
    主  文
抗告駁回。
    理  由
一、抗告意旨略以：刑事判決應送達被告戶籍址，判決未合法送
    達，本院原送達文書之地址為山區，因八八風災後交通中斷
    ，被告之兄長收受文書後，不了解相關法律規定，請求准許
    本件上訴云云。
二、按被告為接受文書之送達，應將其住所、居所或事務所向法
    院或檢察官陳明，刑事訴訟法第55條第1 項前段定有明文。
    次按送達於應受送達人之住居所、事務所或營業所行之；送
    達於住居所、事務所或營業所不獲會晤應受送達人者，得將
    文書付與有辨別事理能力之同居人或受僱人，此民事訴訟法
    第136 條第1 項前段、第137 條第1 項關於送達之規定，依
    刑事訴訟法第62條規定於刑事訴訟程序準用之。再按依民法
    第20條第1 項之規定，依一定事實足認以久住之意思，住於
    一定之地域者，即為設定其住所於該地。顯見我國民法關於
    住所之設定，兼採主觀主義及客觀主義之精神，必須主觀上
    有久住一定地域之意思，客觀上有住於一定地域之事實，該
    一定之地域始為住所，故住所並不以登記為要件，戶籍登記
    之處所固得資為推定住所之依據，惟倘有客觀之事證，足認
    當事人已久無居住該原登記戶籍之地域，並已變更意思以其
    他地域為住所者，即不得僅憑原戶籍登記之資料，一律解為
    其住所（最高法院97年度台上字第2274號判決意旨參照）。
    再按對於簡易判決有不服者，得上訴於管轄之第二審地方法
    院合議庭；上訴期間為十日，自送達判決後起算；原審法院
    認為上訴不合法律上之程式或法律上不應准許或其上訴權已
    經喪失之情形者，應以裁定駁回之，刑事訴訟法第455 條之
    1 第1 項、第3 項準用同法第349 條、第36 2條前段分別定
    有明文。
三、經查：本件抗告人即被告甲○○因違反商業會計法等案件，
    經原審法院於民國99年7 月30日以98年度桃簡字第291 判決
    判處有期徒刑1 年，減為有期徒刑6 月，如易科罰金，以銀
    元3 百元即新臺幣9 百元折算1 日，該判決正本於99年8 月
    10日送達至被告甲○○於原審最後一次庭期（99年7 月2 日
    ）當庭向法院陳報之住所「嘉義縣梅山鄉瑞村6 鄰埔37
    號」，因未會晤被告本人，而由同居該住所之被告胞兄葉永
    鑫收受，以為送達，此有本院訊問筆錄、送達證書1 紙、葉
    永欽及被告之全戶戶籍資料查詢結果等件附卷可憑（見原審
    卷第209 頁、第227 頁），是依法加計在途期間3 日，被告
    至遲應於99年8 月23日前提起上訴。詎上訴人延至99年9 月
    14日始行上訴，此有上訴狀上之本院收文戳章可稽（見原審
    卷第230 頁），顯已逾上訴期間，其上訴即屬違背法律上之
    程式，且無從補正，自應予駁回。抗告意旨雖稱原審判決書
    未送達至其登記之戶籍址，然揆諸首揭說明，被告於原審最
    後一次庭期既當庭向法院陳報其住所為「嘉義縣梅山鄉瑞
    村6 鄰埔37號」，且遍閱全卷，除上開嘉義縣之地址外，
    被告並未向原審法院陳報「桃園縣桃園市○○路33號6 樓之
    15」為其住所，況依抗告意旨所載，係指其兄長不了解法律
    而使其延誤上訴，並未稱其非與其兄居在一處，及無繼續的
    為共同生活，原審自屬送達上訴人之住居所，因不獲會晤上
    訴人而將文書付予與辨別事理能力之同居人，自不能僅因被
    告其後遷移戶籍址，即逕認原審法院未依規定送達於其住所
    ，故原審法院未向此處送達，應無違誤；至被告抗告意旨稱
    原審送達判決書之地址為山區，因八八風災後交通中斷云云
    ，然原審既可於99年8 月10日將判決書送達至該址，足見該
    址並未因八八風災交通中斷；又被告同居之胞兄收受法院文
    書後，是否了解法律權利，此亦無解於被告應依法律規定於
    法定期間提起上訴之責任。綜上，原審以抗告人上訴逾期，
    違背法律上程序，依刑事訴訟法第455 條之1 第3 項、第
    362 條規定，裁定駁回抗告人之上訴，核無不合，
    本件抗告，並無理由，應予駁回。
據上論斷，應依刑事訴訟法第455 條之1 第5 項、第412 條，裁
定如主文。
中    華    民    國    99    年    11    月    19    日
                    刑事第四庭  審判長法  官  張淑華
                                      法  官  林宜靜
                                      法  官  張宇葭
以上正本證明與原本無異。
不得抗告。
                                      書記官  高  平
中    華    民    國    99    年    11    月    22    日

司法院資訊處製作；財團法人民間司法改革基金會備份。
